臺灣新北地方法院刑事判決
111年度審易緝字第23號
公  訴  人  臺灣新北地方檢察署檢察官
被      告  鄭金柱





上列被告因竊盜案件，經檢察官提起公訴（110年度偵字第17826
號），被告於本院準備程序進行中就被訴事實為有罪之陳述，經
本院裁定進行簡式審判程序，判決如下：
    主  文
鄭金柱侵入有人居住之建築物竊盜，處有期徒刑肆月，如易科罰
金，以新臺幣壹仟元折算壹日。
    事  實
一、鄭金柱意圖為自己不法之所有，基於竊盜之犯意，於民國11
    0年4月5日8時51分許，在新北市○○區○○○路0段00號亞東紀念
    醫院6樓，趁陪病家屬林美珍陪同其配偶即6A08病房第2床病
    患離開6A08病房，未將包包攜走之機會，進入6A08病房內（
    侵入住居未據告訴），徒手竊取林美珍所有放置於包包內之
    現金新臺幣（下同）3百元得手，正欲離開之際，適為林美
    珍發覺，乃透過護理站委請保全王中強加以攔阻，林美珍並
    報警處理，經警調閱監視器錄影畫面，始循線查知上情，並
    經鄭金柱同意搜索後，扣得鄭金柱甫竊得之現金3百元（業
    經發還林美珍）。
二、案經林美珍訴由新北市政府警察局板橋分局報告臺灣新北地
    方檢察署檢察官偵查起訴。
    理  由
壹、程序方面：
    本件被告鄭金柱所犯係死刑、無期徒刑、最輕本刑為3年以
    上有期徒刑以外之罪，其於準備程序中就被訴事實為有罪之
    陳述，經法官告知簡式審判程序之旨，並聽取公訴人及被告
    之意見後，依刑事訴訟法第273條之1第1項規定，裁定本案
    改依簡式審判程序審理，且依刑事訴訟法第273條之2及第15
    9條第2項規定，不適用傳聞法則有關限制證據能力之相關規
    定，合先敘明。
貳、實體方面：
一、上揭犯罪事實，業據被告鄭金柱於警詢時、偵查中、本院準
    備程序及審理時均坦承不諱，核與證人即告訴人林美珍於警
    詢中、證人即保全人員王中強於警詢中之證述相符，並有自
    願受搜索同意書、新北市政府警察局板橋分局搜索扣押筆錄
    、扣押物品目錄表、贓物認領保管單各1份、監視器錄影畫
    面截圖照片4張、遭竊物品照片1張、監視器錄影畫面檔案光
    碟在卷可稽（見偵查卷第27至33、37至41頁），足見被告之
    自白與事實相符，洵堪採為認定事實之依據。本案事證明確
    ，被告犯行，堪以認定，應依法論科。
二、論罪科刑：
  ㈠按刑法第321條第1項第1款所謂侵入，係指未得允許，而擅自
    入內之意，所出入者為公共場所或公眾得出入之場所，固非
    此所謂之侵入；但倘非公共場所或公眾得出入之場所而無權
    居住或無故進入，均不失為侵入。次按醫院病房除房門外，
    醫院尚針對個別病床設有布簾，提供病人及其家屬私人使用
    之空間，各病人在住院期間，即取得該特定空間之使用權，
    並享有管領支配力，顯見病患在住院期間，仍有居住安寧不
    受他人任意侵擾之權。從而醫院病房既係病人接受醫療及休
    養生息之處所，病人於住院期間，病房即為其生活起居之場
    域，各有其監督權，除負責診治之醫生及護理人員在醫療必
    要之範圍內，得進出病房外，尚非他人所得隨意出入，自不
    屬於公共場所或公眾得出入之場所。是醫院病房難謂非刑法
    加重竊盜罪所稱之有人居住之建築物，倘乘隙侵入醫院病房
    內行竊，自已構成刑法侵入有人居住之建築物竊盜罪，最高
    法院101年度台非字第140號判決意旨可資參照。是核被告所
    為，係犯刑法第321條第1項第1款之侵入有人居住之建築物
    竊盜罪。
  ㈡又被告前①因竊盜案件，經臺灣彰化地方法院104年度易字第1
    06、127號判決判處有期徒刑8月、8月、7月，應執行有期徒
    刑1年6月，及有期徒刑4月、4月，應執行有期徒刑7月確定
    ；②因竊盜案件，經臺灣臺中地方法院104年度審易字第889
    號判決判處有期徒刑8月確定；③因竊盜案件，經臺灣彰化地
    方法院104年度審簡字第77號判決判處有期徒刑6月確定；④
    因竊盜案件，經臺灣彰化地方法院104年度簡字第882號判決
    判處有期徒刑4月確定；⑤因不能安全駕駛之公共危險案件，
    經臺灣彰化地方法院104年度交簡字第1402號判決判處有期
    徒刑4月確定；⑥因不能安全駕駛之公共危險案件，經臺灣彰
    化地方法院104年度交簡字第1779號判決判處有期徒刑4月確
    定；⑦因竊盜案件，經臺灣彰化地方法院105年度易字第1號
    判決判處有期徒刑9月、9月，應執行有期徒刑1年2月確定；
    ⑧因竊盜案件，經臺灣臺中地方法院105年度審易字第1102號
    判決判處有期徒刑8月確定，上開①至⑧各罪，嗣經臺灣臺中
    地方法院105年度聲字第4204號裁定應執行有期徒刑5年10月
    確定，於110年3月29日執行完畢，此有臺灣高等法院被告前
    案紀錄表1份附卷可考，是被告於受有期徒刑執行完畢後，5
    年以內故意再犯本件有期徒刑以上之罪，固合於累犯規定，
    惟參酌司法院釋字第775號解釋意旨及最高法院110年度台上
    大字第5660號裁定意旨，檢察官並未具體指出被告有何特別
    惡性及對刑罰反應力薄弱等節，衡酌被告之犯罪情節，尚難
    僅因其前受有期徒刑執行完畢之事實，即遽認被告個人有何
    對刑罰反應力薄弱之特別惡性存在而有加重其刑予以延長矯
    正其惡性此一特別預防之必要，是本件於法定刑範圍內斟酌
    刑法第57條事項量刑，即可充分評價被告之罪責，故不加重
    其刑。
  ㈢按犯罪情狀顯可憫恕，即認科以最低刑度仍嫌過重者，得酌
    量減輕其刑，刑法第59條定有明文。所謂犯罪情狀顯可憫恕
    ，應就犯罪一切情狀，予以全盤考量，審酌其犯罪有無可憫
    恕之事由，即有無特殊之原因與環境，在客觀上足以引起一
    般同情，以及宣告法定低度刑，是否猶嫌過重等等，以為判
    斷；且刑法第59條所謂「犯罪之情狀」顯可憫恕，與刑法第
    57條所稱之審酌「一切情狀」，二者並非屬截然不同之範圍
    ，於裁判上酌量減輕其刑時，本應就犯罪一切情狀（包括刑
    法第57條所列舉之10款事項），予以全盤考量，審酌其犯罪
    有無可憫恕之事由，以為判斷，故適用第59條酌量減輕其刑
    時，並不排除第57條所列舉10款事由之審酌（最高法院51年
    台上字第899號判例、70年度第6次刑事庭會議決議、95年度
    台上字第6157號、101年度台上字第5393號判決意旨參照）
    。又按刑法第321條第1項加重竊盜罪之法定刑為「6月以上5
    年以下有期徒刑，得併科50萬元以下罰金」，衡以同為竊盜
    之人，其原因動機不一，犯罪情節未必盡同，其所造成危害
    社會之程度有異，法律科處此類犯罪，所設定之法定最低本
    刑卻相同，不可謂不重。於此情形，倘依其情狀處以較法定
    刑度為低之有期徒刑，即足以懲儆，並可達防衛社會秩序安
    全之目的者，自非不可依客觀之犯行與主觀之惡性二者加以
    考量其情狀是否有可憫恕之處，適用刑法第59條之規定酌量
    減輕其刑，期使個案裁判之量刑能斟酌至當，符合比例原則
    。查，被告侵入有人居住之建築物竊盜犯行固值非難，惟本
    院審酌醫院病房究非一般人日常居住之住宅，且醫院通常設
    置有保全人員，病房外亦有護理師值班，是被告侵入醫院病
    房內竊盜所生之危險性程度實屬較輕，對住宅安寧之危害尚
    非甚鉅，且其本案所竊財物亦非至鉅，並旋經警方扣押發還
    告訴人，此有贓物認領保管單1份在卷可參，犯罪情節尚非
    重大，是綜其犯罪情狀以觀，縱科以最低度法定刑仍嫌過重
    ，實有「情輕法重」之感，在客觀上足以引起一般之同情，
    顯可憫恕，爰依刑法第59條規定酌減其刑。
　㈣爰審酌被告不思以正途獲取所需，竟貪圖私利而侵入病房行
    竊，欠缺尊重他人財產權之觀念，所為殊非可取，惟念其犯
    後始終坦承犯行，態度尚可，並衡酌其有上述竊盜及公共危
    險等案件經法院論罪科刑及執行完畢紀錄，有臺灣高等法院
    被告前案紀錄表1份可參，並兼衡其犯罪之動機、手段、竊
    盜所得財物之價值，及竊盜所得現金3百元業經警方扣押並
    發還告訴人，犯罪所生之危害非鉅，及其自陳國小肄業之智
    識程度、入監前於印花廠工作、需撫養父母親、1名就讀大
    學之子女之生活狀況等一切情狀，量處如主文所示之刑，並
    諭知如易科罰金之折算準，以資懲儆。
三、沒收：
  ㈠按犯罪所得，屬於犯罪行為人者，沒收之；犯罪所得已實際
    合法發還被害人者，不予宣告沒收或追徵，刑法第38條之1
    第1項前段、第5項分別定有明文。
  ㈡查，被告竊得之現金3百元，屬犯罪所得，業經警方扣押並發
    還告訴人，此有贓物認領保管單1份在卷可稽，爰依刑法第3
    8條之1第5項之規定，不予宣告沒收或追徵。
據上論斷，應依刑事訴訟法第273條之1第1項、第299條第1項前
段，刑法第321條第1項第1款、第59條、第41條第1項前段，刑法
施行法第1條之1第1項，判決如主文。
本案經檢察官曾開源提起公訴，經檢察官張啓聰到庭執行職務。
中　　華　　民　　國　　111 　年　　7 　　月　　27　　日
                  刑事第二十五庭  法  官      曾淑娟
如不服本判決，應於判決送達後20日內敘明上訴理由，向本院提
出上訴狀（應附繕本），上訴於臺灣高等法院。其未敘述上訴理
由者，應於上訴期間屆滿後20日內向本院補提理由書「切勿逕送
上級法院」。
                                  書記官      王若安
中　　華　　民　　國　　111 　年　　7 　　月　　28　　日
附錄本案論罪科刑法條全文：
中華民國刑法第321條
犯前條第一項、第二項之罪而有下列情形之一者，處6月以上5年
以下有期徒刑，得併科50萬元以下罰金：
一、侵入住宅或有人居住之建築物、船艦或隱匿其內而犯之。
二、毀越門窗、牆垣或其他安全設備而犯之。
三、攜帶兇器而犯之。
四、結夥三人以上而犯之。
五、乘火災、水災或其他災害之際而犯之。
六、在車站、港埠、航空站或其他供水、陸、空公眾運輸之舟、
    車、航空機內而犯之。
前項之未遂犯罰之。